【裁判字號】    91,自,114
【裁判日期】    920106
【裁判案由】    詐欺等
【裁判全文】
臺灣板橋地方法院刑事判決                          九十一年度自字第一一四號
    自  訴  人  冠富汽車有限公司
    代  表  人  甲○○  住同右.
    代  理  人  陳德文律師
    被      告  癸○○  女  二.
                丁○○  女  四.
    共同輔佐人  丙○○  男  五.
    共同選任辯護人  鍾康治律師
右列被告等因偽造文書等案件，經自訴人提起自訴，本院判決如左：
    主  文
癸○○連續意圖為自己不法之所有，以詐術使人將本人之物交付，處有期徒刑陸月，
如易科罰金，以參佰元折算壹日。
丁○○連續收受贓物，處有期徒刑肆月，如易科罰金，以參佰元折算壹日。
    事  實
一、癸○○係設於臺北市○○○路○段九十三巷四號一樓冠富汽車有限公司（簡稱冠
    富公司，其營業地點於民國八十八年間遷至臺北縣五股鄉）之會計、出納（任職
    期間自八十八年十一月二十六日起至九十年十二月初某日止），負責記帳並清點
    核對該公司每月所購入之汽車材料與該公司對於客戶之汽車所維修使用之材料是
    否相符，再由該公司代表人甲○○複核後，即依慣例於進貨後約一、二個月將該
    公司所購入之汽車材料貨款以現金或即期支票給付汽車材料商，並請求汽車材料
    商簽收於其業務上所製作之「付款簽收簿」上等工作，為從事業務之人，竟基於
    意圖為自己不法之所有及行使業務上文書登載不實之概括犯意，自八十九年十二
    月間某日起至九十年十一月五日止，連續在上開營業地點，利用職務之便，在其
    業務上所製作之「分類帳」上，虛偽填載汽車材料商「陸城於八十九年十一月進
    貨價額〈含百分之五之稅款〉計新臺幣〈下同〉一萬五千四百零二元」，或在不
    知由何人所虛偽填載汽車材料商「偉鉅」自九十年一月三日起至九十年九月二十
    八日止進貨予冠富公司之汽車材料名稱、價額（均含百分之五之稅款，其自九十
    年一月起至九十年九月止進貨未含百分之五之稅款之價額如附表編號三至九所示
    之金額總和，但應扣除一萬八千三百元）之「估價單（即進貨單）」上簽其姓氏
    「鍾」多次，以示冠富公司有簽收估價單上所載之汽車材料之意，且在其業務上
    所製作之「帳單明細表」上，虛偽填載汽車材料商「偉鉅」自九十年一月起至九
    十年九月止之該月帳款，再將上開記帳資料及進貨單據交付冠富公司代表人甲○○複核，而連續行使上開業務上登載不實之文書，足以生損害於冠富公司，並使
    冠富公司代表人甲○○均因此陷於錯誤而如數交付貨款之現金或即期支票（先由
    癸○○填載金額後交付冠富公司代表人甲○○簽發）予癸○○，癸○○為掩飾其
    上開犯行，繼基於同一行使業務上文書登載不實之概括犯意，於其業務上所製作
    之「付款簽收簿」上，虛偽填載上開汽車材料商付款簽收之月份及金額等事項，
    並以不詳之方式，取得「李」、「曾」、「陳」之簽名字跡於簽收欄，再交付冠
    富公司代表人甲○○查核，而連續行使上開業務上登載不實之文書，足以生損害
    於冠富公司。嗣於九十年十二月間某日，癸○○以同一方法，在不知由何人所虛
    偽填載汽車材料商「偉鉅」自九十年十月二日起至九十年十月三十日止進貨予冠
    富公司之汽車材料名稱、價額（均含百分之五之稅款，其九十年十月進貨未含百
    分之五之稅款之價額為九萬五千四百七十五元）之「估價單（即進貨單）」上簽
    其姓氏「鍾」計五次，並持交冠富公司代表人甲○○複核，請其簽發金額為九萬
    五千四百七十五元之支票時，經冠富公司代表人甲○○發覺有異，而據以追查，
    始悉上情，致此次癸○○未能得逞。
二、丁○○係癸○○之母，明知癸○○所持有上開由冠富公司代表人甲○○所簽發之
    付給該公司汽車材料商「偉鉅」如附表編號三至九所示之支票，均係癸○○向冠
    富公司所詐取之贓物，竟仍基於收受贓物之概括犯意，自九十年四月間某日起至
    九十年十一月五日止，連續在臺北縣五股鄉○○路○段五七五號之住處，向癸○○收受上開支票計七次。
三、案經被害人冠富公司自訴。
    理  由
一、訊據被告癸○○、丁○○均矢口否認有前揭之犯行，被告癸○○辯稱：伊並未虛
    偽填載「分類帳」或「估價單（即進貨單）」等文書，其上所載之買賣價額均屬
    實，伊亦未向冠富公司詐欺貨款云云。另被告丁○○則辯稱：上開支票係冠富公
    司之客戶經由其女癸○○以每萬元之利息六百元來換取現金，伊係與癸○○接洽
    ，並未與客戶接觸，伊因相信癸○○而同意以現金換支票云云。惟查，右揭事實
    ，業據自訴人即被害人冠富公司之代表人甲○○及代理人陳德文律師指訴歷歷，
    核與證人戊○○、庚○○、己○○、辛○○、乙○○、壬○○到庭所證述之情節
    相符，並有「付款簽收簿」十紙、支票八張（其中一張金額為九萬五千四百七十
    五元之支票並未填載發票日期，亦未經發票人簽名或蓋章）、「分類帳」一紙、
    「估價單（即進貨單）」多紙如自證五所示、如附表所示之冒領金額明細表一紙
    、冠富公司之公司登記資料一份附卷可稽。矧被告癸○○對於其承辦會計、出納
    業務，製作上開「分類帳」，在「估價單（即進貨單）」上簽名，並製作「帳單
    明細表」及「付款簽收簿」等情及被告丁○○對於其收受上開支票七張等情，均
    供承不諱在卷，復未能舉證以實其說；又陸城、偉鉅二家汽車材料商並未出賣上
    開汽車材料予冠富公司，亦均無李、曾、陳姓之員工等情，亦據證人戊○○、庚○○二度到庭結證明確；且冠富公司會計雖有代該公司師父簽收汽車材料商所交
    付之汽車材料之情形，但均係當天送來的貨，當天簽收，而不會隔日才簽收，本
    件由被告癸○○簽收之「估價單（即進貨單）」，均未經冠富公司之師父確認有
    叫貨及收貨等情，亦據證人辛○○、己○○、乙○○、壬○○到庭結證明確，惟
    其中一張被告癸○○於九十年七月十四日所簽收之估價單，經查核其考勤表發現
    被告癸○○當日並未上班，有該考勤表一紙附卷可稽；又被告癸○○自承對於汽
    車材料商所交付之汽車材料，原則上由叫貨之師父簽收，偶而於師父不在場時，
    才由其代為簽收等語，且對於與冠富公司交易之汽車材料商有多家，進貨單上通
    常會有汽車材料商之名稱、地址或電話號碼等情不爭執，則何以由被告癸○○所
    簽收之「估價單（即進貨單）」，恰均無汽車材料商之名稱、地址及電話號碼，
    且為同一家汽車材料商偉鉅所交付之汽車材料，復均未能經冠富公司之師父確認
    有進貨之事實；最後一筆金額為九萬五千四百七十五元之貨款，迄今未有任何人
    向冠富公司請款，且距正常之請款時間（約進貨後一、二個月），業經自訴人陳
    明在卷，並有上開未經簽發完成之金額為九萬五千四百七十五元之支票一張附卷
    可稽。再者，被告丁○○所收受之上開支票七張，其金額在一萬餘元至三萬餘元
    之間，並非巨款，且偉鉅之前與冠富公司生意往來均無積欠任何債務，業據證人
    庚○○證述在卷，足見冠富公司之信用良好，衡情偉鉅於收受冠富公司之上開付
    款之即期支票後，既無遭退票之虞，應無必要為爭取二、三日之時間，而再付出
    每萬元之利息六百元之代價來換取現金；本件被告丁○○既未能證明其有以現金
    換支票之事實，且與被告癸○○為母女關係，復與被告癸○○同為被告，難免彼
    此袒護，被告癸○○擔任冠富公司之會計、出納工作，竟在支領薪水之外，無故
    將該公司之即期支票帶回家交付被告丁○○收受，被告丁○○應有贓物之認識至
    明。是被告癸○○、丁○○空言否認所為之上開辯解，均應係事後卸責之詞，不
    足採信。事證明確，被告癸○○、丁○○之犯行均堪以認定。
二﹑核被告癸○○所為，係犯刑法第三百三十九條第一項之詐欺取財罪（其中最後一
    次於九十年十二月間某日所為，係犯刑法第三百三十九條第三項、第一項之詐欺
    取財未遂罪）及第二百十六條、第二百十五條之行使業務上登載不實文書罪。被
    告丁○○所為，係犯刑法第三百四十九條第一項之收受贓物罪。被告癸○○先後
    多次詐欺取財（含詐欺取財未遂在內）、行使業務上登載不實文書及被告丁○○
    先後七次收受贓物之犯行，均時間緊接，罪名相同，顯係基於概括犯意而為，均
    應各依連續犯之規定論以一罪，並加重其刑。被告癸○○所犯上開詐欺取財罪及
    行使業務上登載不實文書罪間，有方法結果之牽連關係，應依刑法第五十五條之
    規定從一重之詐欺取財罪處斷。爰審酌被告癸○○、丁○○均無前科，有臺灣高
    等法院檢察署刑案紀錄簡覆表二份在卷足憑，被告癸○○、丁○○均因一時貪念
    致犯本案之罪，渠等犯罪之動機、目的、手段、次數、犯罪所生之危害達、犯罪
    後尚未與被害人達成民事和解，並賠償全部損失等一切情狀，分別量處如主文所
    示之刑，並均諭知易科罰金之折算標準，以示懲儆。
三、自訴意旨另以被告癸○○在上開「付款簽收簿」之簽收欄內偽簽李、曾、陳及日
    期，以示收受貨款之意及被告癸○○偽製上開「估價單（即進貨單）」並簽其姓
    氏「鍾」三次（即九十年一月簽康、蔡及九十年二月簽蔡等三張，貨款價額計一
    萬八千三百元）部分，亦涉有刑法第二百十六條、第二百十條之行使偽造私文書
    罪及第三百三十九條第一項之詐欺取財罪、第二百十六條、第二百十條之行使偽
    造私文書罪（含第二百十六條、第二百十五條之行使業務上登載不實文書罪）嫌
    云云。惟查，訊據被告癸○○堅詞否認此部分之犯行在卷；且就卷附自訴人冠富
    公司所提之工作單（其上有被告癸○○所寫之李、曾、陳字跡）多紙、本院向臺
    北縣政府警察局蘆洲分局成洲派出所所調取之被告癸○○所寫之李、曾、陳字跡
    一紙  、被告癸○○所提之八十九年十二月以前之英語會話課本、經濟學課本（
    其上均有被告癸○○所寫之李、曾、陳字跡）各一本及被告癸○○於九十一年七
    月十五日當庭所寫之李、曾、陳字跡，經本院依職權以肉眼核對「付款簽收簿」
    之李、曾、陳字跡，其二者之筆跡、筆順並不相符，復經本院送請法務部調查局
    予以鑑定上開字跡，亦因所送資料不足以顯示書寫人之完整特徵，而無法鑑定，
    有該局之鑑定通知書一紙在卷足憑；另上開九十年一月簽康、蔡及九十年二月簽
    蔡等三張「估價單（即進貨單）」，形式上並非被告癸○○所簽，復據被告癸○○否認簽發在卷，其中九十年一月簽康、蔡計二張確為冠富公司之師父乙○○、
    壬○○所簽收等情，亦據證人乙○○、壬○○到庭結證明確，由此可知，此部分
    之自訴意旨，尚有誤會。此外，復查無其他積極之證據足以證明被告癸○○有此
    部分之犯行，因自訴人認此部分與本件上開論罪科刑部分具有連續犯或牽連犯之
    裁判上一罪關係，故不另為無罪之諭知。又自訴人以被告癸○○、丁○○自承上
    開支票七張係冠富公司之客戶經由被告癸○○以每萬元之利息六百元來向被告丁○○換取現金，認被告癸○○、丁○○亦共同涉有刑法第三百四十四條之重利罪
    嫌，而請求併辦云云。經查，有關上開支票七張係冠富公司之客戶經由被告癸○○以每萬元之利息六百元來向被告丁○○換取現金一節，查無證據足以證明，其
    理由業如前述，本院即無從併予審理，附予明。
據上論斷，應依刑事訴訟法第三百四十三條、第二百九十九條第一項前段，刑法第五
十六條、第三百三十九條第一項、第二百十六條、第二百十五條、第三百四十九條第
一項、第五十五條、第四十一條第一項前段，罰金罰鍰提高標準條例第一條前段、第
二條，判決如主文。
中    華    民    國      九十二        年      一      月      六      日
                                      臺灣板橋地方法院刑事第一庭
                                          法  官  楊  千  儀
右正本證明與原本無異。
如不服本判決，應於判決送達後十日內，向本院提出上訴狀。
                          書記官  吳  河  東
中    華    民    國      九十二        年      一      月      九      日
附錄本案論罪科刑法條全文
刑法第三百三十九條
意圖為自己或第三人不法之所有，以詐術使人將本人或第三人之物交付者，處五年以
下有期徒刑、拘役或科或併科一千元以下罰金。
以前項方法得財產上不法之利益或使第三人得之者，亦同。
前二項之未遂犯罰之。
刑法第二百十六條
行使第二百十條至第二百十五條之文書者，依偽造、變造文書或登載不實事項或使登
載不實事項之規定處斷。
刑法第二百十五條
從事業務之人，明知為不實之事項，而登載於其業務上作成之文書，足以生損害於公
眾或他人者，處三年以下有期徒刑、拘役或五百元以下罰金。
刑法第三百四十九條
收受贓物者，處三年以下有期徒刑、拘役或五百元以下罰金。
搬運、寄藏、故買贓物或為牙保者，處五年以下有期徒刑、拘役或科或併科一千元以
下罰金。
因贓物變得之財物以贓物論。
（罰金已依罰金罰鍰提高標準條例提高十倍）


司法院資訊處製作；財團法人民間司法改革基金會備份。
